【裁判字號】    97,交聲,531
【裁判日期】    970512
【裁判案由】    交管條例聲異
【裁判全文】
臺灣板橋地方法院交通事件裁定         97年度交聲字第531號
原處分機關  交通部公路總局臺北區監理所
異  議  人  甲○○
上列受處分人即異議人因違反道路交通管理處罰條例案件，對於
交通部公路局臺北區監理所於民國97年2月27日所為之北監自裁
字第裁40-Z00000000號裁決處分，聲明異議，本院裁定如下：
    主  文
異議駁回。
    理  由
一、原處分意旨略以：異議人即受處分人甲○○於民國96年10月
    13日下午7 時12分，駕駛車號2D-3062 號自小客車，行經國
    道3 號公路南向317 公里處，因違反「汽車行駛高速公路速
    度超過規定最高速限」（行速124 公里，限時速110 公里，
    超速14公里，雷射測距197.3M）之規定，經內政部警政署公
    路警察局第八警察隊員警攔停，舉發異議人有前開違規行為
    ，嗣經原處分機關依道路交通管理處罰條例第33條第1 項第
    1 款、第63條第1 項、違反道路交通管理事件統一裁罰基準
    及處理細則第41條第4 項規定，開立北監自裁字裁40-Z0000
    0000號違反道路交通管理事件裁決書（下稱本件裁決書），
    裁處異議人罰鍰新臺幣（下同）4500元，並記違規點數1 點
    等語。
二、異議意旨略以：異議人於96年10月13日南下國道31公里處，
    於夜間19時12分遭舉發超速違規，惟(1)夜間高速公路上之舉
    發，是否妨礙駕駛？(2)倘本車超速20公里，為何沒有超速之
    正確速限？(3)是否超速即需記違規點數1 點云云。
三、按汽車行駛於高速公路、快速公路或設站管制之道路，不遵
    使用限制、禁止、行車管制及管理事項之管制規則而有下列
    行為者，處汽車駕駛人新臺幣三千元以上六千元以下罰鍰：
    一、行車速度超過規定之最高速限或低於規定之最低速限。
    汽車駕駛人有第33條第1 項情形之一者，記違規點數1 點，
    道路交通管理處罰條例第33條第1 項第1 款、第63條第1項
    第1款分別定有明文。
四、經查：異議人駕駛之上開自用小客車於上揭時地因有「經雷
    射測定124 公里、限速110 公里、超速14公里」之違規行為
    ，經內政部警政署國路公路警察局第八警察隊執勤員警依法
    製單，並經異議人當場簽收，嗣移送原處分機關處理，原處
    分機關經調查後仍認定異議人有前開違規行為，而於97 年2
    月27日開立本件裁決書對異議人裁處罰鍰4500元及記違規點
    數1 點之事實，此為異議人及原處分機關所不爭執，並有本
    件舉發通知單、裁決書各一份在卷可參，是此部分之事實，
    自堪認定。而異議人雖以前揭情詞置辯，然有關道路交通違
    規之取締，並非因時地、天候而有異，亦即道路之用路人不
    論何時地概應依法遵從道路交通安全規則所制定之規定行駛
    ，以維護交通秩序，又執行取締之員警為加強道路交通管理
    ，亦可因地制宜，採取適當之取締方式，以維交通安全，是
    以異議人以警員夜間取締有礙行駛云云，並無法令依據；其
    次，有關本件舉發經過，業據舉發單位函覆，略以：（一）
    本隊執勤人員依「道路交通管理處罰條例第7 條之規定」賦
    予道路交通管理之稽查，且為維護高速公路交通安全及順暢
    ，對少數駕駛人未遵守交通法令行車秩序，實施現場攔停稽
    查舉發，立即糾正其違反交通法令行為，為交通執法方式之
    一；取締違規車輛時，執勤員警亦考量其他車輛及違規車輛
    安全，開啟巡邏車警示燈由身著反光背心員警持指揮棒攔停
    違規車輛。（二）執勤人員以雷射測速槍上方視窗內紅外線
    瞄準被測車輛，經鎖定後，槍內螢幕即顯示其速度124 （單
    位：公里╱小時）與距離197.3 （單位：公尺），不受他車
    影響（雖有他車前後行駛或併行亦同），配合目視查看車道
    中車輛動態（清楚辨識），確認該鎖定車輛超速無誤後，始
    予攔查，告知違規行為後依法掣單舉發，本案舉發尚無違誤
    等情，此有內政部警政署國路公路警察局第八警察隊97年4
    月15日公警八交字第0970870808號函附卷為證，是以考量交
    通違規行為多屬迅速、稍縱即逝及不可回復等特性，舉發機
    關或原處分機關若能提出更多之法定證據方法，例如人證、
    書證、物證等證據資料以供司法審查之交通法庭加以判斷該
    交通違規行為之存否，自屬允當，惟若受限於交通違規行為
    特性及採證儀器之功能，而無法提供較多相關之書證、物證
    時，除非該舉發有明顯違誤之情事，自足認該舉發之合法性
    ，是以本件依舉發單位所述之舉發經過，核與通常所知之以
    雷射測速槍取締駕駛人超速行駛之方式相同，而異議人復未
    能說明舉發單位有何舉發不當之處，則其異議尚難認為有理
    由。是以綜上所述，茲既足認異議人確有於上揭時地駕車行
    駛於高速公路而有行車速度超過規定之最高速限之違規行為
    ，則原處分機關依道路交通管理處罰條例第33條第1 項第1
    款及第63條第1 項第1 款規定，對上開車輛駕駛人即異議人
    裁處罰鍰4500元，並記違規點數1 點，核無違誤。是以本件
    異議人之聲明異議為無理由，應予駁回。
據上論斷，應依道路交通管理處罰條例第87條第2 項，道路交通
案件處理辦法第19條，裁定如主文。
中    華    民    國    97    年    5     月    12    日
                      交通法庭  法  官  徐蘭萍
上列正本證明與原本無異。
如不服本裁定，應於裁定送達後五日內敘明抗告理由，向本院提
出抗告狀。
                                書記官  莊川億
中    華    民    國    97    年    5     月    12    日


司法院資訊處製作；財團法人民間司法改革基金會備份。
